臺灣士林地方法院交通事件裁定
原處分機關　臺北市交通事件裁決所
異　議　人
即受處分人　甲○○
上列異議人即受處分人因違反道路交通管理處罰條例案件，對於
臺北市交通事件裁決所民國93年12月30日所為之處分（原處分案
號：北市裁三字第裁22-A3L314695號），聲明異議，經本院於94
年4 月13日以94年度交聲字第39號裁定後，異議人即受處分人不
服該裁定提起抗告，經臺灣高等法院於94年6 月30日以94年度交
抗字第400 號將原裁定撤銷，發回本院，本院裁定如下：
    主  文
異議駁回。
    理  由
一、汽車駕駛人停車時，有在禁止臨時停車處所停車者，處新臺
    幣（下同）600 元以上1,200 元以下罰鍰，道路交通管理處
    罰條例第56 條 第1 項第1 款定有明文。又交岔路口、公共
    汽車招呼站10 公 尺內、消防栓、消防車出入口5 公尺內不
    得臨時停車，道路交通安全規則第111 條第1 項第2 款亦有
    明文。另汽車駕駛人有違規停車而駕駛人不在場之行為，當
    場不能攔截製單舉發者，得對汽車所有人逕行舉發處罰，且
    道路交通管理處罰條例關於車輛所有人之處罰，如應歸責於
    車輛駕駛人者，處罰車輛駕駛人，道路交通管理處罰條例第
    7 條之2 第1 項第3 款、第85條第2 項定有明文。
二、原處分意旨略以：異議人甲○○駕駛EJ-4556 號自小客車於
    93年3 月13日9 時55分許，在臺北市○○○路○ 段57號，經
    警舉發「在劃有紅線路段停車」之違規，依違反道路交通管
    理處罰條例第56條第1 項第1 款規定，處罰鍰900 元等語。
三、異議意旨略以：當時異議人駕駛上開自小客車時，因發現有
    異狀，下車查看始發現右前輪及左後輪沒胎氣，呈全扁狀，
    為防止後車追撞，勉強將車輛駛入系爭停車地點，係不得已
    才停放於禁止臨時停車（設有地面式消防栓）之處，且停放
    車輛處前後均有停車格，如何放置故障標示云云。
四、經查：
    (一)異議人對於其駕駛上開車號自小客車，確有於前揭時、地
      在劃有紅線路段停車之違規事實並不爭執，復有舉發照片
      正本8 張在卷可參，依前揭舉發照片所示，EJ-4556 號自
      小客車停放處之汽車格位，明顯以黑漆塗除，與正常車位
      差異明顯，且路緣劃設之禁止臨停紅線清楚易辯，異議人
      停放車輛之處正下方明顯設有以外層白色內層黃色標繪之
      地面式消防栓等情，而劃有禁止臨時停車標線處所本不得
      臨時停車，且為確保火災發生時，消防車輛得在無障礙物
      之阻擋下，直接停放於最接近消防栓之位置，俾利就近取
      水進行災難搶救，消防栓5 公尺內應隨時保持淨空，亦不
      得停車，故均屬禁止臨時停車之處所，足徵異議人確有在
      禁止臨時停車處所停車之違規情事，堪以認定。
    (二)至異議人辯稱因發現右前輪及左後輪沒胎氣，呈全扁狀，
      為防止後車追撞，不得已才停放於禁止臨停紅線（設有地
      面式消防栓）之處云云，然依卷附舉發照片正本觀之，異
      議人駕駛之前揭自小客車除左後車輪胎與其他車輪胎相較
      ，輪胎胎壓呈較未飽和狀態、輪胎鋼圈離地距離亦較為接
      近之外，其他車輪胎則尚無法由上開照片中確切看出有何
      異狀。況異議人前揭所辯縱令屬實，雖依道路交通管理處
      罰條例第59條規定，汽車駕駛人，駕駛汽車發生故障不能
      行駛，不設法移置於無礙交通之處，或於移置前未依規定
      在車輛前、後適當地點樹立車輛故障標誌或事後不除去之
      者，處1500元以上3000元以下之罰鍰，故異議人在此種情
      況下，負有「駕駛汽車發生故障不能行駛，應設法移置於
      無礙交通之處」之義務。但異議人同時亦負有「在消防栓
      5 公尺內不得停車」之義務。而異議人為解決此種義務衝
      突之情況，仍應選擇侵害最小之方法。本院基於比例原則
      和利益衡量之結果，認為依前開法文中所謂「設法移置於
      無妨害交通之處」之意旨，雖並不排除車輛駕駛人於必要
      時，可審酌車輛障礙現場之狀況，而將該車輛停放在禁止
      停車之處，惟移置障礙車輛時，自仍應選擇對於公共利益
      損害較少之處所。惟異議人停放汽車之位置，依卷附之舉
      發照片觀之，其正下方適有地面式消防栓存在，徵以消防
      栓5 公尺內若有車輛或其他物品推置，將於火災等會立刻
      明顯對於第三人之生命、財產造成損害之緊急事故發生時
      ，嚴重妨礙救難人員須取用消防栓裡的水源來救火的急迫
      性及時效性。況異議人於該車發生障礙時，得選擇移置故
      障車輛之方法眾多，對於異議人可避開消防栓所在之位置
      移置故障車輛乙節，仍具有期待可能性，但異議人竟選擇
      停放於對公共安全會造成嚴重危害之處所，於利益衡量上
      顯失均衡，故其所停放之位置，尚非適當之處所，而非前
      開法律所容認之「無妨害交通之處」。
    (三)是本件異議人確有在禁止臨時停車處所停車之違規事實，
      雖依其所辯，尚屬情有可原，惟異議人尚無法律所定阻卻
      違法之事由存在，故異議人執將輪胎洩氣之車輛移置於消
      防栓5 公尺內之辯解，自無法免除其違反前揭道路交通管
      理處罰條例之可歸責性。
五、綜上所述，異議人確有於前揭時地在禁止臨時停車處所停車
    之違規行為，從而，原處分機關依首揭規定，裁處異議人罰
    鍰900 元，經核並無違誤。本件聲明異議為無理由，應予駁
    回。
據上論斷，應依道路交通案件處理辦法第19條，裁定如主文。
中　　華　　民　　國　　94　　年　　9 　　月　　21　　日
                  交通法庭法  官    許碧惠
以上正本證明與原本無異。
如不服本裁定，應於裁定送達後5 日內，向本院提出抗告狀。
                          書記官    徐仁豐
中　　華　　民　　國　　94　　年　　9 　　月　　23　　日
